臺灣士林地方法院交通事件裁定　　　　 96年度交聲字第665號
原處分機關　臺北市交通事件裁決所
異　議　人
即受處分人　甲○○
上列異議人即受處分人因違反道路交通管理處罰條例案件，對於
臺北市交通事件裁決所中華民國96年7 月4 日所為之處分（原處
分案號：北市裁二字第裁22-ADK401508號）聲明異議，本院裁定
如下：
    主  文
異議駁回。
    理  由
一、按汽車駕駛人轉彎時，轉彎車不讓直行車先行者，處新臺幣
    （下同）600 元以上1,800 元以下罰鍰，並記違規點數1 點
    ，道路交通管理處罰條例第48條第1 項第6 款、第63條第1
    項第1 款，分別定有明文。
二、原處分意旨略以：異議人即受處分人甲○○於民國96年1 月
    30日14時40分許，駕駛車號CG-0779 號自用小客車，行經臺
    北市○○路527 巷33號後方迴轉道左轉時，未讓由南往北沿
    大業路527 巷33號後方產業道路直行許晉銘所駕駛車號7D-2
    215 號之自小客車先行，致其車右前車頭與許晉銘所駕駛之
    前開自用小客車左後車門發生碰撞而肇事，乃經警舉發「轉
    彎車不讓直行車先行」之交通違規，爰依道路交通管理處罰
    條例第48條第6 款、第63條第1 項第1 款之規定，裁處異議
    人罰鍰900 元，並記違規點數1 點。
三、異議人異議意旨略以：伊於96年1 月30日駕駛CG-0779 號自
    用小客車於臺北市○○路527 巷33號後方，與許晉銘之自用
    小客車發生擦撞，經臺北市政府警察局北投分局交通分隊勘
    查後，竟以伊之轉彎車未讓直行車為由裁罰，然舉發地點為
    一U 型連續彎路，故伊車車速甚慢，未達時速10公里，而許
    晉銘行駛之另向車道不遠處有轉彎之死角，且有樹木遮蔽，
    其突然高速衝出，煞車不及致與伊車發生擦撞，伊已事先注
    意，仍無法閃躲，其責任非在伊，舉發單位昧於對方超速之
    事實，而未詳加調查，遽認伊違規，況何者為幹道？何者為
    支道？並未加以說明，該處未設有速限或「讓」等交通標誌
    ，亦顯有疏失，駕駛人行經該處，毫無保障可言，是原處分
    以其有左轉車未禮讓直行車之交通違規而逕予裁罰，實難甘
    服云云。
四、本院查：
(一)本件異議人即受處分人甲○○於本件舉發違規時間，確有駕
    駛其所有之車牌號碼CG-0779 號自用小客車，行經臺北市○
    ○路527 巷33號後方迴轉道往北迴轉時，其右前車頭與案外
    人許晉銘所駕駛，沿大業路527 巷33號後方產業道路南往北
    行駛之車號7D-2215 號自用小客車左後車門發生碰撞等情，
    為異議人所不否認，復有臺北市政府警察局交通警察大隊交
    通事故分析研判表、調查報告表、道路交通事故現場圖、補
    充資料表、談話紀錄表、現場暨車損照片9 幀等件在卷可稽
    ，應甚明確，堪予認定。
(二)異議人雖以前揭情詞置辯。惟查：
１、依卷附交通事故現場圖觀之，異議人於肇事前所行經之臺北
    市○○路527 巷33號後方之產業道路設有一迴轉道，由大業
    路527 巷33號後方北往南方向產業道路行駛之車輛倘欲變更
    為南往北方向行駛，勢必先左轉駛入該東西向之迴轉道後再
    左轉駛入南往北方向之產業道路，而異議人於甫案發後之警
    詢時亦坦承：伊車沿大業路527 巷33號後方稻香路地下道北
    向南行駛至迴轉便道左轉便橋後，先看右方無來車，再轉向
    左方看並左轉要往北時，突然聽到急促喇叭聲，伊立即將車
    向左打轉等語明確，核與證人許晉銘於警詢時供稱：伊沿大
    業路527 巷33號後方產業道路南向北行駛至肇事巷口，先減
    速行駛，並看到迴轉道上有一自小客車由稻香路地下道北向
    南上來左轉，伊以為該車會讓伊，當時伊鳴喇叭警告，並繼
    續往北行駛，但該迴轉往北之車輛未停車，繼續由西再左轉
    往北，伊見狀右閃已來不及等語大致相符，有卷附交通事故
    談話紀錄表在卷可稽，是堪認本件案發時，異議人確係轉彎
    車輛，並已由其原先行駛之東西向迴轉道左轉駛入與大業路
    527 巷33號後方南往北方向產業道路交會之路口無訛。
２、又查，本件車禍發生後，雙方車損情形分別為異議人駕駛之
    車號CG-0779 號自用小客車係右前車角擦痕，許晉銘駕駛之
    車號7D-2215 號自用小客車係左前後門撞凹等情，亦有道路
    交通事故補充資料表1 份在卷足憑，衡諸常情，異議人如係
    於完成左轉，其車身已經打直後，始遭許晉銘駕駛之自用小
    客車沿同向從後追撞，其車損部位應在右後車身或車尾受損
    ，而非前述之右前車角，是由雙方車損狀況可資推斷，異議
    人應係開始左轉而未完成左轉之際，即與許晉銘駕駛之車號
    7D-2215 號自小客車發生擦撞，是許晉銘所駕駛之前開車輛
    相對於異議人而言，係擁有先行路權之直行車。
３、按道路交通安全規則第102 條第1 項第2 款規定，兩車行經
    未設交通號誌及未分支幹道之交岔路口，車道數相同時，轉
    彎車應暫停讓直行車先行，而本件異議人所駕駛之車輛既屬
    轉彎車，且由上開車損狀況觀之，許晉銘所駕駛之前開車輛
    相對於異議人而言，係擁有先行路權之直行車，業據說明如
    前，則異議人應先暫停，確認讓直行車先通過或研判該車之
    車速、距離確為安全時始可駛入路口，然其車輛竟仍與許晉
    銘所駕駛之車輛在交岔路口內發生碰撞，顯見異議人確有轉
    彎車未讓直行車先行之違規事實，應甚明確，堪予認定，異
    議人上開所辯，洵無足採。
４、至異議人雖另以案發當時，許晉銘駕車有超速及疏未注意車
    前狀況之違規云云置辯，然異議人於案發當時駕駛車輛駛入
    路口前，如確有遵守交通規則，先行停車研判直行來車之車
    速、距離，並禮讓直行車先行，非如本件貿然駛入路口而佔
    用直行車路權，要不致肇事，是縱令許晉銘駕駛車號7D-221
    5 號自用小客車確有異議人所指超速或疏未注意車前狀況，
    此乃民事責任過失相抵問題，仍無礙於本件異議人交通違規
    行為之成立，是異議人此部分所辯，亦無可採。
(三)綜上，本件異議人確有於上開時、地駕駛其所有自用小客車
    轉彎時，轉彎車不讓直行車先行之交通違規事實，異議人執
    詞否認違規，所辯均不足採。原處分機關以本案違規事實明
    確，依首揭規定，裁處異議人罰鍰900 元，並記違規點數1
    點，於法並無不合，本件異議為無理由，應予駁回。
據上論斷，應依道路交通案件處理辦法第19條，裁定如主文。
中　　華　　民　　國　　96　　年　　9 　　月　　6 　　日
                  刑事第六庭法  官  許永煌
以上正本證明與原本無異。
如不服本裁定，應於送達後5日內，向本院提出抗告狀。
                            書記官  陳淑琪
中　　華　　民　　國　　96　　年　　9 　　月　　6 　　日
